【裁判字號】    95,易緝,19
【裁判日期】    950921
【裁判案由】    侵占
【裁判全文】
臺灣雲林地方法院刑事判決              95年度易緝字第19號
公  訴  人  臺灣雲林地方法院檢察署檢察官
被      告  丙○○
上列被告因侵占案件，經檢察官提起公訴（94年度偵緝字第194
號），被告於準備程序進行中就被訴事實為有罪之陳述，本院合
議庭裁定改依簡式審判程序審理，判決如下：
    主  文
丙○○意圖為自己不法之所有，而侵占自己持有他人之物，處有
期徒刑伍月，如易科罰金，以銀元佰元折算壹日，緩刑年。
    事  實
一、丙○○於民國92年3 月間招募每會新臺幣（下同）20,000元
    之合會，並擔任會首，會員連同會首共計21會，約定會期自
    92年3 月25日起至93年11月25日止，底標為1,500 元，利息
    前扣，開標日期為每月25日13時，會員應於3 日內繳清會款
    。嗣於93年6 月25日互助會第16會時，會員乙○○（互助會
    單編號第5 號，會員姓名登載為婉君）以利息4,100 元得標
    ，丙○○即基於會首之身分，於標會後代得標會員乙○○向
    其他會員收取會款共計303,600 元，詎丙○○於取得上開會
    款後，竟意圖為自己不法之所有，於93年6 月25日後之某日
    ，在不詳地點，將其所收取之上開會款，予以侵占挪用。嗣
    乙○○於得標後因丙○○遲未交付會款而悉上情。
二、案經乙○○訴由臺灣雲林地方法院檢察署檢察官偵查起訴。
    理  由
一、上揭事實，迭據被告丙○○於偵查中及本院審理時坦承不諱
    ，並有證人即告訴人乙○○偵查中之證言（偵緝卷第18頁）
    及互助會單、存證信函各1 份（他卷第6 、8 頁）在卷可稽
    ，足認被告自白與事實相符，堪可採信。本件事證明證，被
    告犯行堪以認定，應依法論科。
二、按行為後法律有變更者，應將行為時之法律與裁判時之法律
    比較適用最有利於行為人之法律；又新舊刑法關於刑之規定
    ，雖同採從輕主義，惟比較時仍應就罪刑有關之共犯、未遂
    犯、想像競合犯、牽連犯、連續犯、結合犯，以及累犯加重
    、自首減輕暨其他法定加減原因與加減例等一切情形，綜其
    全部罪刑之結果而為比較，再適用有利於行為人之法律處斷
    ，而不得一部割裂分別適用不同之新舊法（最高法院24年上
    字第4634號判例意旨、95年第8 次刑事庭會議決議參照）。
    本件被告行為後，刑法已於94年1 月7 日修正，95年7 月1
    日施行，其中：(一)刑法第335 條第1 項之法定刑規定得科銀
    元1,000 元以下罰金，依罰金罰鍰提高標準條例第1條 前段
    規定之提高倍數10倍，及修正前刑法第33條第5 款規定之罰
    金最低額1 元計算，本罪之罰金刑最高為銀元10,000元即新
    臺幣30,000元，最低額為銀元1 元即新臺幣3 元。而依修正
    後刑法施行法增訂第1 條之1 規定：刑法分則編所定罰金之
    貨幣單位為新臺幣。94年1 月7 日刑法修正時，刑法分則編
    未修正之條文定有罰金者，自94年1 月7 日刑法修正施行後
    ，就其所定數額提高為30倍。又修正後刑法第33條第5 款規
    定為：「罰金：新臺幣1,000 元以上，以百元計算之。」是
    依修正後之法律，該罪所得科處之罰金刑最高為新臺幣30,0
    00元，最低為新臺幣1,000 元。比較修正前後本罪之罰金法
    定刑最低額，修正後之規定並未較有利於被告；(二)被告行為
    時之刑法第41條第1 項前段規定：「犯最重本刑為5 年以下
    有期徒刑以下之刑之罪，而受6 個月以下有期徒刑或拘役之
    宣告，因身體、教育、職業、家庭之關係或其他正當事由，
    執行顯有困難者，得以1 元以上3 元以下折算1 日，易科罰
    金。」又被告行為時之易科罰金折算標準，依修正前罰金罰
    鍰提高標準條例第2 條規定，係就其原定數額提高100 倍折
    算1 日，則本件被告行為時之易科罰金折算標準，應以銀元
    300 元折算1 日，經折算為新臺幣後，應以新臺幣900 元折
    算1 日。被告行為後，刑法第41條第1 項前段修正為：「犯
    最重本刑為5 年以下有期徒刑以下之刑之罪，而受6 個月以
    下有期徒刑或拘役之宣告者，得以新臺幣1,000 元、2,000
    元或3,000 元折算1 日，易科罰金。」經比較修正前後之易
    科罰金折算標準，修正後之規定並未較有利於被告。是綜其
    全部罪刑之結果而為比較，以修正前之舊法較有利於被告，
    應一體適用修正前之刑法規定論處。
三、核被告丙○○所為，係犯刑法第335 條第1 項之侵占罪。爰
    審酌被告已與告訴人達成和解，願分期賠償告訴人300,000
    元，並已先行給付150,000 元，有和解書1 紙在卷足參（本
    院卷第54頁），及其侵占之金額非鉅、犯後坦承犯行、目前
    無業、教育程度為國小畢業等一切情狀，量處如主文所示之
    刑，並依修正前之刑法第41條第1 項前段及修正前之罰金罰
    鍰提高標準條例第2 條，諭知易科罰金之折算標準。至起訴
    檢察官以被告為一己之私，竟侵占他人財物用以濟己之急，
    尚未與告訴人成立和解而具體求處有期徒刑1 年，惟本院審
    酌被告犯後坦承犯行，態度尚稱良好，且已與告訴人成立和
    解等情，認檢察官上開求刑略嫌過重，附此敘明。末按犯罪
    在刑法修正施行前，而於施行後裁判，其緩刑之宣告，應適
    用修正施行後刑法第74條之規定（最高法院95年5 月23日95
    年度第8 次刑庭會議決議參照），本件被告前未曾因故意犯
    罪受有期徒刑以上刑之宣告，有卷附臺灣高等法院被告前案
    紀錄表可參，其因一時失慮致罹此罪，事後已與告訴人達成
    和解，經此刑之宣告，當足促其警惕，信無再犯之虞，本院
    認上開宣告之刑，以暫不執行為適當，爰宣告緩刑3 年，以
    啟自新。
四、又本件被告於告訴人以利息4,100 元得標時，原應交付告訴
    人之會款金額為379,500 元（即將會首及已得標會員共15人
    每人應收之20,000元加上活會會員5 人每人應收之15,900元
    ），惟被告供稱其自己應給付之會款20,000並未提出，且尚
    未收到互助會單編號18號活會會員「淑貞」之會款15,900
    元及互助會單編號11、12號之已得標會員「阿鳳」之會款共
    40,000元，而依告訴人之證言及其提出之互助會單、存證信
    函等，亦無從認定被告已實際收取此部分會款（共75,900元
    ），是就該部分尚難認定被告有侵占犯行，公訴人認被告侵
    占之金額為379,500 元，即有未合，惟該逾303,600 元之部
    分，倘成立犯罪，與前揭本院認為有罪之部分，具有裁判上
    一罪關係，爰不另為無罪之諭知。
五、據上論斷，應依刑事訴訟法第273 條之1 第1 項、第299 條
    第1 項前段，刑法第2 條第1 項前段、第335 條第1 項、第
    74條第1 項第1 款，修正前刑法第41條第1 項前段，罰金罰
    鍰提高標準條例第1 條前段、第2 條（修正前），判決如主
    文。
本案經檢察官甲○○到庭執行職務。
中    華    民    國    95    年    9     月    21    日
                  刑事第三庭    法  官  王  素  珍
以上正本證明與原本無異。
如不服本判決，應於判決收受後10日內，向本院提出上訴狀（須
附繕本）。
                                書記官  林  怡  君
中    華    民    國    95    年    9     月    21    日
附錄：本案論罪科刑法條全文
中華民國刑法第335條第1項
（普通侵占罪）
意圖為自己或第三人不法之所有，而侵占自己持有他人之物者，
處 5 年以下有期徒刑、拘役或科或併科 1 千元以下罰金。
前項之未遂犯罰之。


司法院資訊處製作；財團法人民間司法改革基金會備份。
